臺灣高等法院臺南分院民事判決　94年度上易字第41號
上 訴 人　甲　○
被上訴人　乙○○
上列當事人間請求侵權行為損害賠償事件，上訴人對於中華民國
93年12月31日臺灣嘉義地方法院92年度訴字第612號第一審判決
，提起上訴，本院於94年5月3日言詞辯論終結，判決如下：
    主  文
原判決關於駁回上訴人後開第2項之訴部分，及該部分假執行之
聲請，並訴訟費用之裁判廢棄。
被上訴人應再給付上訴人新臺幣捌萬陸仟玖佰陸拾元，及自92年
7月31日起，至清償日止，按週年利率百分之五計算之利息。
其餘上訴駁回。
第一審訴訟費用（除確定部分外）及第二審訴訟費用，由被上訴
人負擔十分之三，餘由上訴人負擔。
    事  實
甲、上訴人方面：
一、聲明：求為判決：
（一）原判決不利於上訴人部分廢棄。
（二）上開廢棄部分，被上訴人應再給付上訴人新臺幣294,000
      元。
（三）第一審廢棄部分及第二審訴訟費用由被上訴人負擔。
二、陳述：除與原判決記載相同者外，補稱略以：
（一）原判決有關醫藥費部分，對部分之醫療支出未予核判，實
      際少列858元。
（二）薪資部分，上訴人已舉證明確，在受傷之前，確實月薪4
      萬，惟原審判決，竟只依勞工基本工資核判。
（三）精神慰撫金部分，上訴人請求20萬元，然而判決應給付之
      金額僅為6萬元，顯然太少，甚不公平。蓋醫師已表示，
      手術僅能改善，事實上已無法恢復原狀，而且軟骨壞掉的
      部分，也已拿掉了，膝蓋是永遠都會疼痛，如今，因天氣
      變化，每遇天冷，疼痛即會加劇，行動也很不方便。加上
      止痛藥服用過多，而導致胃潰瘍。另外，在國術館復健，
      花費也不被列入醫療費，上開身心之痛苦和折磨，均係被
      上訴人之侵權行為所導致之損害，因此上訴人請求被上訴
      人給付慰撫金20萬元，應為適當。
（四）於94年3月14日因腳傷復發，就醫診療，醫師要求上訴人
      必須做復健，也必須買醫療器材在家隨時復健。
（五）醫藥費部分我不請求了，我只請求上訴薪資及慰撫金。
三、證據：除援用原審提出者外，補提：
（一）嘉義文化郵局客戶歷史交易清單。
（二）財團法人嘉義基督教醫院醫療費用收據3紙。
（三）臺灣高等法院臺南分院檢察署94年度上聲議字第170號處
      分書。
（四）臺灣高等法院臺南分院93年度上易字第3號民事判決。
（五）被上訴人診斷證明書影本。
乙、被上訴人方面：
一、聲明：求為判決：
（一）上訴駁回。
（二）第二審訴訟費用由上訴人負擔。
二、陳述：引用原判決記載及於原審之陳述及書狀。
三、證據：援用原審之立證方法。
丙、本院依職權函詢裕發角鋼行，有關上訴人之任職及領薪憑證
    等資料。
    理  由
一、本件上訴人起訴主張：
　  因被上訴人懷疑上訴人與其前夫有不正常之關係，上訴人乃
    於92年1月19日晚間8時許，至被上訴人位於嘉義市○○○路
    879巷58號住處找被上訴人理論，雙方一言不和，被上訴人
    即基於傷害故意，以手摑打上訴人，並拉扯上訴人頭髮，致
    上訴人受有右膝挫傷併內側韌帶斷裂、右膝前十字韌帶斷裂
    、右膝股骨踝脛股骨折（術後診斷為前十字韌帶斷裂、外側
    半月軟骨破裂、右髕股關節軟骨缺損）等傷害，因而請求：
    支出醫療費用18,076元、護具費用7,250元、看護費用1,000
    元，後續復健費用尚需9,120元，上訴人於本件傷害前，任
    職於嘉義市裕發角鋼行，每月薪資4萬元，因6個月無法工作
    ，受有薪資損失24萬元，且上訴人因前揭傷害，精神上痛苦
    不堪，受有非財產上損害20萬元等情，爰依侵權行為法律關
    係請求被上訴人應給付上訴人475,446元，及自92年7月31日
    起至清償日止，按週年利率5%計算之利息。（原審判決命被
    上訴人應給付上訴人181,366元，自92年7月31日起至清償日
    止，按週年利率5%計算之利息。上訴人就敗訴部分其中294,
    000元提起上訴，被上訴人就其敗訴部分，迄未提起上訴或
    附帶上訴。）
二、被上訴人則以：
    對上訴人請求之醫療費用、護具費用、看護費用金額及上訴
    人受有6個月之薪資損失均不爭執，惟辯稱：上訴人月薪未
    達4萬元，且其精神慰撫金之金額過高等語，資為抗辯。
三、上訴人提起上訴時對原判決有關醫藥費、薪資、及精神慰撫
    金部分均爭執，並於本院準備程序中提出醫療費用收據3紙
    ，共計590元；惟於本院言詞辯論時陳稱醫藥費部分我不請
    求了，我只請求上訴薪資及慰撫金部分等語（本院94年5月3
    日言詞辯論筆錄第2頁）。是則本院審理範圍僅就上訴人主
    張其薪資為4萬元及原判決所定之精神慰撫金6萬元過低等情
    ，有無理由，合先敘明。
四、上訴人主張被上訴人基於傷害故意，於92年1月19日晚間8時
    許，在被上訴人位於嘉義市○○○路879巷58號住處以手摑
    打上訴人，並拉扯上訴人頭髮，致上訴人受有右膝挫傷併內
    側韌帶斷裂、右膝前十字韌帶斷裂、右膝股骨踝脛股骨折（
    術後診斷為前十字韌帶斷裂、外側半月軟骨破裂、右髕股關
    節軟骨缺損）等傷害，並舉財團法人嘉義基督教醫院診斷證
    明書、財團法人天主教聖馬爾定醫院診斷證明書等為證，堪
    信為真實；且被上訴人之上開傷害行為亦經原審法院92年度
    易字第224號刑事判決判處被上訴人拘役50日，如易科罰金
    ，以300元折算1日（原審卷第4頁至第5頁），確定在案，並
    有台灣高等法院被告全國前案紀錄表附卷可查（原審卷第
    105頁）。是則被上訴人主張上訴人之右膝傷害係兩造爭執
    之後上訴人因其他原因所致之傷害之抗辯（原審卷第94頁）
    ，為不足採。
五、按因故意或過失，不法侵害他人之權利者，負損害賠償責任
    。不法侵害他人之身體或健康者，對於被害人因此喪失或減
    少勞動能力或增加生活上之需要時，應負損害賠償責任。不
    法侵害他人之身體、健康、自由，或不法侵害其他人格法益
    而情節重大者，被害人雖非財產上之損害，亦得請求賠償相
    當之金額。民法第184條第1項前段、第193條第1項及第195
    條第1項分別定有明文。
（一）兩造對原判決有關上訴人請求醫療費用、護具費用、看護
      費用等共計26,326元部分為有理由及駁回上訴人請復健費
      用部分，均不爭執，先予敘明。
（二）薪資損害部分：
　　1.依嘉義基督教醫院函覆原審法院之92年9月3日（九十二）
      嘉基醫字第1478號函：「甲○於92年4月25日至92年4月30
      日本院住院，治療其右膝外傷性前十字韌帶斷裂及外側半
      月軟骨破裂。‧‧‧。手術後約6個月可恢復勞動性工作
      及運動。（原審卷第64頁）‧‧‧。」及天主教聖馬爾定
      醫院函覆原審法院之92年9月24日（九二）惠醫字第1278
      號函：「張員92年1月19日到院急診，‧‧‧。該類病症
      於術後約4個月後可行一般工作。約半年至9個月後可粗重
      工作，但實際之癒後狀況仍應依病患之恢復情況而定。」
      （原審卷第66頁至71頁），足認上訴人受有6個月不能工
      作之損害與被上訴人前揭傷害行為有因果關係。
    2.上訴人主張其於本件車禍前，任職於嘉義市裕發角鋼行，
      每月薪資為4萬元，因前揭傷勢6個月無法工作，受有薪資
      損失24萬元等情，固提出：員工職務證明書、證人即裕發
      角鋼行負責人蕭修德之證言，而本院函詢裕發角鋼行，上
      訴人之任職及領薪憑證乙情，裕發角鋼行雖亦函覆稱：「
      員工甲○80年8月到職，起薪21,000元，加班費另支加班
      費，並逐年調薪。於88年起工作時數拉長為上午9時至晚
      上8時止，共11小時，不另支加班費，調整薪資為實領4萬
      元，其餘費用自理。本店為核定扣稅，故員工甲○並無薪
      資扣繳憑單。」，惟查，被上訴人否認上訴人上開主張。
      而證人蕭修德為上訴人之姊夫，其證詞難免有偏頗之虞。
      且由上訴人所提嘉義文化郵局客戶歷史交易清單（證物外
      放），僅足判斷自89年1月起至91年12月，上訴人於每月
      月初現金存款最少2萬元（2次），最多32,000元（1次）
      ，多為26,000元至28,000元。是則應認上訴人每月薪資為
      27,000元。又上訴人主張未能工作之期間為6個月，此為
      被上訴人所不爭執（原審卷第174頁）。因此上訴人主張
      受有162,000元（計算式27,000×6=162,000）為可採，逾
      此部分則不足採。
（三）非財產上損害部分：
    1.上訴人主張因前揭傷害，精神上痛苦不堪，受有非財產上
      損害20萬元。
    2.查上訴人因被上訴人之毆打行為，受有右膝挫傷併內側韌
      帶斷裂、右膝前十字韌帶斷裂、右膝股骨踝脛股骨折（術
      後診斷為前十字韌帶斷裂、外側半月軟骨破裂、右髕股關
      節軟骨缺損）等傷害，其身體及精神上自受有極大之痛苦
      ，其請求非財產上損害賠償，自非無據。
    3.次查：
    　(1)上訴人受傷時年43歲，國中畢業，育有1子，現就讀高
      　中2年級，受傷前在裕發角鋼行擔任店員，名下無不動
        產。
    　(2)被上訴人行為時41歲，高職畢業，已離婚，育有1子1女
      　，分別就讀大學3年級、高中2年級，現在金治農產行擔
        任樹木育苗栽種採收工作，名下有土地2筆、房屋2間、
        汽車1部。
    4.茲審酌兩造之身分、地位、經濟能力、上訴人因前揭傷勢
      遭受精神上痛苦之程度、被上訴人所受之刑罰制裁反迄未
      賠償上訴人分文等一切情狀，認上訴人請求被上訴人賠償
      其非財產上損害以8萬元為適當，逾此部分之請求，尚非
      有據。
六、再按給付無確定期限者，債務人於債權人得請求給付時，經
    其催告而未為給付，自受催告時起，負遲延責任。其經債權
    人起訴而送達訴狀，或依督促程序送達支付命令，或其他相
    類之行為者，與催告有同一之效力，民法第229條第2項定有
    明文。又遲延之債務，以支付金錢為標的者，債權人得請求
    依法定利率計算之遲延利息。但約定利率較高者，仍從其約
    定利率；應付利息之債務，其利率未經約定，亦無法律可據
    者，週年利率為百分之五，亦為同法第233條第1項及第203
    條所明定。查上訴人請求被上訴人賠償之金額，並未定有給
    付之期限，則上訴人請求自起訴狀繕本送達被上訴人翌日即
    92年7月31日起，按週年利率百分之五計算之利息，並未逾
    上開規定之範圍，自無不合。
七、綜上所述，上訴人本於侵權行為法律關係，請求上訴人給付
    475,446元，及自92年7月31日起，至清償日止，按週年利率
    5% 計算之利息，於268,326元及自92年7月31日起算之法定
    遲延利息部分，為有理由，應予准許。逾此所為請求，為無
    理由，應予駁回。原審就上開應准許部分於86,960元之範圍
    為上訴人敗訴之判決，並駁回其假執行之聲請，尚有未洽，
    上訴意旨求予廢棄改判，為有理由，爰由本院予以廢棄改判
    如主文第2項所示。至於上訴人之請求不應准許部分，原判
    決為上訴人敗訴之判決，並駁回其假執行之聲請，經核於法
    並無不合，上訴意旨求予廢棄改判，為無理由，應駁回其上
    訴。
八、本件事證已臻明確，兩造其他攻擊、防禦方法，及提出未援
    用之證據，經斟酌後認不影響判決基礎，無逐一論述必要，
    併此敘明。
九、據上論結，本件上訴為一部有理由，一部無理由，依民事訴
    訟法第450條、第449條第1項、第79條但書，判決如主文。
中　　華　　民　　國　　94　　年　　5 　　月　　17　　日
                  民事第三庭    審判長法　官　林輝雄
                                      法　官　曾平杉
                                      法　官　徐宏志
上為正本係照原本作成。
不得上訴。
中　　華　　民　　國　　94　　年　　5　　 月　　18　　日
                                      書記官  吳銘添
                                                K
